【裁判字號】    99,小上,77
【裁判日期】    990623
【裁判案由】    損害賠償
【裁判全文】
臺灣高雄地方法院民事裁定              99年度小上字第77號
上  訴  人  乙○○
被上訴人    和信超媒體股份有限公司
法定代理人  甲○○
上列當事人間請求損害賠償事件，上訴人對於民國99年4 月14日
本院高雄簡易庭99年度雄小字第3629號第一審判決提起上訴，本
院裁定如下：
    主  文
上訴駁回。
第二審訴訟費用新臺幣壹仟伍佰元由上訴人負擔。
    理  由
一、上訴意旨略以：上訴人因被上訴人未依法投保勞工保險（下
    稱勞保），致勞保年資短少15個月又18日，而受有老年給付
    短少新台幣（下同）28,990元之損害，法院就上訴人可得預
    期之利益損失，應依民事訴訟法第222 條第2 項規定，審酌
    一切情況，依其所得心證定損害數額，詎原審未審酌上訴人
    已舉證於未來求償有重大困難等一切情狀，逕謂上訴人起訴
    時尚未符合得以請領老年給付之條件，而無損害發生，且未
    就上訴人所提重要攻擊防禦方法加以調查審認，並記載其取
    捨意見，而有判決理由不備之違誤。再者，被上訴人自民國
    89年起，違法未依規定繳納健保費部分，中央健康保險局（
    下稱健保局）因逾5 年請求權期間，已不得再向被上訴人追
    償，被上訴人自不得以遭健保局違法追繳之全民健康保險費
    用（下稱健保費）新台幣（下同）14,918元主張抵銷，詎原
    審未察上情，遽准被上訴人抵銷，亦有判決不適用法規或適
    用不當之違誤。並聲明：(一)原判決不利於上訴人部分廢棄。
    (二)上開廢棄部分，被上訴人應再給付上訴人新台幣（下同）
    43,908元。
二、按對於小額訴訟之第一審裁判之上訴，非以其違背法令為理
    由不得為之，民事訴訟法第436 條之24第2 項定有明文。又
    按上訴狀內應記載上訴理由，表明下列各款事項：(一)原判決
    所違背之法令及其具體內容。(二)依訴訟資料可認為原判決有
    違背法令之具體事實，民事訴訟法第436 條之25定有明文。
    亦即上訴人應於上訴狀中就第一審判決如何違背法令為具體
    之指摘，並揭示該法規之條項或其內容，若係成文法以外之
    法則，應揭示該法則之旨趣，倘為司法院解釋或最高法院之
    判例，則應揭示該判解之字號或其內容，或揭示如何當然違
    背法令之事實，上訴狀或理由書如未依此項方法表明者，即
    難認為已對原審判決之違背法令有具體之指摘，其上訴自難
    認為合法，有最高法院71年台上字第314 號判例要旨可資參
    照）。又對於未合法表明上訴理由之不合法上訴，小額訴訟
    程序第二審法院應依民事訴訟法第436 條之32第2 項準用同
    法第444 條第1 項前段規定，以裁定駁回之，亦有最高法院
    26年鄂上字第236 號判例意旨可參。
三、經查，上訴人提起上訴，無非以：原審就上訴人所提重要攻
    擊防禦方法，未於判決理由中說明取捨理由，而有判決理由
    不備情事，且就不得主張抵銷之費用准允抵銷，而有判決適
    用法規不當等情為據。揆諸前引規定及說明，判決理由不備
    非屬民事訴訟法第436 條之25規定所謂「違背法令」之列，
    又被上訴人代上訴人繳納健保費自負額14,918元之事實，有
    保險對象承保及減免身分異動清冊在卷可稽（見原審卷第58
    至59頁），上訴人主張前開代繳費用性質係屬罰鍰，並非代
    付健保自負額，故不得抵銷（見原審卷第77頁、第93至94頁
    、本院卷第9 頁）等情，乃就原審法官取捨證據、認定事實
    之職權行使，指摘其為不當，並未具體說明原判決有何不適
    用法規或適用法規不當之情形，亦未揭示該法規之條項或其
    內容合於民事訴訟法第469 條所列各款之事實，自難認上訴
    人對原判決有何違背法令情事存在，已為具體指摘，揆諸前
    揭說明，其上訴不合法，應予裁定駁回。
四、本件訴訟費用額，應由上訴人負擔，爰確定如主文第2 項所
    示。
據上論結，本件上訴不合法，依民事訴訟法第436 條之32第1 項
、第2 項、第444 條第1 項前段、第436 條之19第1 項、第95條
、第78條，裁定如主文。
中    華    民    國    99    年    6     月    23    日
                  勞工法庭    審判長法  官  李昭彥
                                    法  官  何佩陵
                                    法  官  賴文姍
以上正本係照原本作成
本件裁定不得抗告
中    華    民    國    99    年    6     月    23    日
                                    書記官  林秀珍

司法院資訊處製作；財團法人民間司法改革基金會備份。
